【裁判字號】    91,上易,1232
【裁判日期】    920129
【裁判案由】    竊盜
【裁判全文】
臺灣高等法院臺南分院刑事判決                                      行股
    上  訴  人
    即  被  告  丙  ○  ○
    選任辯護人  鄭  嘉  慧
右上訴人因竊盜案件，不服臺灣臺南地方法院九十一年度易字第九三一號中華民國九
十一年十月七日第一審判決（起訴案號：臺灣臺南地方法院檢察署九十年度偵字第一
三九八一號），提起上訴，本院判決如左：
    主      文
原判決撤銷。
丙○○無罪。
    理      由
一、公訴意旨略以：上訴人即被告丙○○曾於民國（下同）八十九年八月間，犯攜帶
    兇器竊盜罪，經臺灣高雄地方法院判處有期徒刑八月，緩刑五年確定，猶不知悔
    改，復於九十年十一月二十七日中午十二時三十分許，騎車牌ＸＺＴ－六八一號
    機車，與不詳姓名者，至臺南市○○路○段二０九號「麗晶婚紗攝影公司」前，
    二人共同意圖為自己不法之所有，由其騎機車停在被害人乙○○所有車牌ＱＱ七
    －四三六號機車旁把風，另由該不詳姓名者持工具，坐在車牌ＱＱ七－四三六號
    機車上，一面撬機車電門，一面左右搖動機車把手，著手竊取該輛機車時，適見
    丁○○與甲○○騎機車返回該公司，二人即分頭奔逃致未得逞，雖該不詳姓名者
    逃逸無蹤，然其則因發動機車逃跑不及，而為丁○○與甲○○當場逮捕報警處理
    ，並在其所騎機車內起出萬能鑰匙、鐵鎚、及螺絲起子各一把。案經臺南市警察
    局第二分局報請偵辦，因認其犯有刑法第三百二十條第三項、第一項之竊盜未
    遂罪嫌云云。
二、按犯罪事實應依證據認定之，無證據不得推定其犯罪事實；又不能證明被告犯罪
    者，應諭知無罪之判決；刑事訴訟法第一百五十四條、第三百零一條第一項，分
    別定有明文。次按刑事訴訟法上所謂認定犯罪事實之證據，係指足以認定被告確
    有犯罪行為之積極證據而言，該項證據自須適合於被告犯罪事實之認定，始得採
    為斷罪資料；又事實審法院對於證據之取捨，依法雖有自由判斷之權，然積極證
    據不足證明犯罪事實時，被告之抗辯或反證縱屬虛偽，仍不能以此資為積極證據
    應予採信之理由；又認定不利於被告之事實，須依積極證據，苟積極證據不足為
    不利於被告事實之認定時，即應為有利於被告之認定，更不必有何有利之證據；
    亦迭據最高法院著有判例在案。公訴人認被告犯有上開竊盜未遂罪嫌，無非係
    以證人丁○○與甲○○之證詞，及被告在偵訊時辯稱當日來臺南找女友之證詞，
    反覆不一不合常理等由為論據。訊據被告固不諱言有於右揭時地，為證人丁○○
    、甲○○認係竊賊而攔阻，並報警處理之事實；惟矢口否認有何竊盜之犯行，並
    辯稱：當天其獨自一人騎機車來臺南欲找女友，並未載其他人同行，而其當時之
    所以在上址停車，係欲打電話予女友，適打完後正要騎走，卻被該二證人誤認為
    竊賊，其遂當場與該二證人理論，並非欲逃跑，其既不認識該逃逸之男子，亦未
    著手所謂行竊之行為，何來竊盜未遂之有云云。
三、經查證人丁○○、甲○○二人，雖迭在警訊及原審偵審中證稱被告有上開公訴意
    旨所指之犯行；然考證人丁○○在偵查中係證稱：「我與甲○○騎機車回店，看
    到丙○○坐在一部機車上，另一逃跑的人坐在乙○○車上，要開乙○○的車，該
    人戴安全帽，看到我們就往東跑不見了，丙○○也想跑，因機車本熄火，看到另
    一人跑掉，就發動機車，被我們攔下。」（見偵查卷第十四頁），另證人甲○○
    在原審則證稱：「我跟丁○○是同事，當天我們回到公司時，發現有二個人在動
    同事停在騎樓的機車，他們看到我們就跑走，被告當時是跑去騎機車，被告有被
    我們抓住，另外一位是用跑的跑走。」（見原審卷第二十一、二十二頁），已見
    該二證人就發現被告時，被告究係坐在機車上，或係站著跑去騎機車，所為證詞
    互有出入；嗣經本院再詳予隔離詰問該二證人，證人甲○○係證稱：「當時我騎
    機車載著丁○○回公司，車子已經騎進騎樓停下尚未熄火，我們同事（乙○○）
    的機車並不是停放在我們公司的門口，而是放在隔壁門口的騎樓下，我當時看到
    有二個人在我同事的機車旁邊，我們騎進騎樓的時候該二人很慌張就逃跑了，我
    看到的時候並不能確定他們的動作，但是逃走的那個人的手是放在機車的把手上
    ，被告當時也在旁邊，我不記得他是坐著或是站著，被告當時是要騎機車走，另
    外一個人是用跑的。」、「（被告當時有沒有戴著安全帽？）沒有，二個人都沒
    有。「（你如何會與被告交談？）因為下意識就認為他們是要行竊機車。」、「
    （丁○○有配合你作那些動作？）我們從外面回來，發現他們在那裡，我們認為
    他們是要偷車，我們就同時過去其中一個跑掉，被告騎機車走的時候，我們就將
    他攔下來。」」（見本院卷九十二年一月二十一日審判筆錄），而證人丁○○則
    證稱：「我與證人甲○○從外面要回公司的時候，我們準備要停車，要下車時就
    看到了，當時有一個人坐在我同事的機車上，另外一個坐在另外一部機車上，坐
    在我同事機車上的這個人我覺得他不是在聊天，而是要行竊機車，他的手部動作
    我並沒有注意到，另外那個人機車放著就跑掉了，他是徒步跑的，後來沒有被追
    到。」、「（在法庭上的被告當天你有沒有看到？）有的，他就是坐在我同事機
    車上的人。」（見本院卷九十二年一月二十一日審判筆錄），凡此有各該證人筆
    錄可資比對，據此益顯該二證人所證情節，非旦相互不一，亦與先前所證情節互
    為矛盾，猶以一人指稱被告係坐在旁邊觀看之人，一人指稱被告係坐在被害人機
    車上之人，更屬離譜。雖言證人丁○○、甲○○二人與被告素不相識、亦無仇恨
    ，客觀上應無誣陷被告之理；然因該二證人所言既有如此嚴重瑕疵可指，自難採
    為被告犯罪之不利證據。次查被告在偵查中雖係供稱：「（你停在該機車何處？
    ）我正要將機車停進騎樓。」（見偵查卷第十五頁），繼在原審則先供稱：「我
  只有看到有人坐在該部車上，但我不知道他在偷車，我當時是停車在路邊打電話
    ，偷車的人在騎樓，我與偷車人的距離約二公尺。」云云，並當庭繪製現場圖一
    紙存卷（見原審卷第十二、十四頁），嗣經原審傳喚證人甲○○到庭作證時又改
    供稱：「我當時都坐在我的車上，並沒有站在偷車人旁邊，且我當時也沒有下車
    ，我是從騎樓上騎下來。」（見原審卷第二十三頁），堪認其對當時所在位置供
    述游移不定；然因其自始即供稱當日係欲找正在交往之女友曾郁喬，而從高雄至
    臺南，惟因女友電話打不通，故在臺南市逛逛，嘗試是否可與女友取得聯繫，行
    經系爭路段時，亦是為撥打電話，始將機車騎進騎樓，機車並未熄火，其亦未下
    車，撥打女友之電話不通後，正欲將機車再騎出騎樓時，即適逢二位證人誤會其
    與他人共同偷竊而將其逮捕之事等情在卷不移，則尚不得徒以其就案發時之位置
    ，未能前後供述全然一致，即否認其所為該辯解之真實性，且按被告依法不負自
    證無罪之義務，被告犯罪是否成立，應由法院審酌全案卷證，綜合全案辯論意旨
    而為審認，要不得僅以被告之供詞無法自圓其說，即推認臆測其必有共同竊盜之
    犯行。尤以竊盜犯罪之成立要件，除行為人主觀上有意圖為自己不法所有之竊盜
    犯意外，客觀上更須有著手於竊盜行為之實施，始足當之。本件依證人丁○○、
    甲○○二人所為上開證詞觀之，微論均已因未能明確證稱有親眼目睹被告或另逃
    逸之男子，有何已著手實施竊取被害人機車之行為，且經訊以何以認為被告係欲
    竊取被害人之機車時，復均稱係憑伊等之直覺認應係欲竊取機車，而有如前述；
    再參諸被害人在警訊中供稱：「（該車電門是否有異樣？）電門無異樣，但方向
    燈有被動過。」（見九十年十一月二十七日警訊筆錄），繼在偵查中供稱：「（
    九十一年十一月二十七日你如何得知被偷車？）我在店內（麗晶婚紗）攝影師丁○○看到被告丙○○後攔下，是鄭叫我報警，我機車有鎖車頭，沒有受損。」（
    見偵查卷第十四頁），足見被害人之機車並無任何異樣，連電門、車頭皆無任何
    損壞情事，益足見被告主觀上縱有竊取被害人機車之意，客觀上亦難認被告與該
    不詳姓名男子，有何已著手於竊盜犯行之實施，況遍查全卷亦乏積極證據，足認
    被告與另不詳姓名男子，兩人間有何共同竊盜之犯意聯絡或行為分擔，矧被告將
    車停在騎樓並未熄火，苟其與該不詳姓名男子為竊車之共犯，發現事跡敗露，衡
    諸常情，騎機車比跑步快，該不詳姓名男子應會跳上被告之機車與被告共同逃逸
    ，豈有逕自跑步逃逸之理，益證明被告與該不詳姓名並非共犯。再者被告既自始
    未觸碰被害人之機車，而被告所有遭扣案之鐵鎚、螺絲起子、萬能鑰匙等物，亦
    係當場在被告所騎機車之置物箱內查獲，顯見被告並無拿取或收放各該物品之動
    作，亦難徒以因有查扣得各該物品，即遽予推認其係供竊盜所用，而有本件竊盜
    之情事。
四、綜上各情，參互觀之，證人丁○○、甲○○二人之證詞，既屬片面臆測且有瑕疵
    ，此外復無其他積極確切證據，證明被告與該不詳姓名男子，確有共同犯意聯絡
    及已著手竊車之行為，足認被告所辯堪予採信，本件不能證明被告犯罪。原審疏
    未詳究，遽對被告論處竊盜未遂罪刑，自有未合。被告上訴意旨，否認犯罪，指
    摘原判決不當，自為有理由，應由本院將原判決予以撤銷，改判其無罪。
五、據上論斷，應依刑事訴訟法第三百六十九條第一項前段、第三百六十四條、第三
    百零一條條第一項，判決如主文。
本案經檢察官邱克斌到庭執行職務。
中      華      民      國    九十二    年     一     月     二十九     日
  臺灣高等法院臺南分院刑事第二庭
                                      審判長法官  游  明  仁
                                            法官  蘇  重  信
                                            法官  林  永  茂
右正本證明與原本無異。
不得上訴。
                                      法院書記官  劉岳文
中      華      民      國    九十二    年     一     月     二十九     日


司法院資訊處製作；財團法人民間司法改革基金會備份。
